臺灣臺中地方法院刑事判決　　　　　　　96年度訴字第1722號
公　訴　人　臺灣臺中地方法院檢察署檢察官
被　　　告　乙○○
指定辯護人　本院公設辯護人甲○○
上列被告因偽造有價證券等案件，經檢察官提起公訴（九十六年
度偵字第九一九六號），本院判決如下：
    主    文
乙○○意圖為自己不法之所有，侵占對於業務上所持有之物，處
有期徒刑捌月，減為有期徒刑肆月。又意圖供行使之用，而偽造
有價證券，處有期徒刑壹年捌月，偽造如附表編號一所示之支票
壹張，沒收。又意圖供行使之用，而偽造有價證券，處有期徒刑
壹年捌月，偽造如附表編號二所示之支票壹張，沒收。應執行有
期徒刑年，偽造如附表編號一、二所示之支票共貳張，均沒收
。
其餘被訴偽造有價證券罪部分，均無罪。
    犯罪事實
一、乙○○與丙○○為姊妹關係，劉素貞因在丙○○擔任負責人
    位於臺中縣龍井鄉○○村○○○路二二○巷三五號之「汰原
    實業有限公司」（下稱汰原公司）任職，負責請領空白支票
    ，為從事業務之人，竟意圖為自己不法之所有，基於侵占汰
    原公司支票供己使用之犯意，多次利用其為汰原公司領取空
    白支票本之機會，於民國九十五年三月十日、五月十五日、
    七月十三日、九月二十五日及十二月十八日，領取汰原公司
    之空白支票本後，即在汰原公司之前開辦公處所內，接續撕
    取如附表所示之空白支票各一張予以侵占入己，共計七張（
    侵占之支票明細詳如附表所示），劉素貞於取得上開空白支
    票後，因需錢孔急，亟需現金週轉，為作為其借款之擔保，
    竟意圖供行使之用，各基於偽造有價證券之犯意，未經汰原
    公司及丙○○之同意，即於九十六年二月二十五日，在前開
    汰原公之辦公處所內，分別於附表編號一、二所示支票之發
    票人欄內盜蓋汰原公司及丙○○之印章，並各填具發票日期
    為九十六年二月二十五日、面額新臺幣（下同）各二十萬元
    之支票各一紙後，分別交付予姓名年籍不詳之成年地下錢莊
    份子以抵償債務，嗣因附表編號一所示之支票其上所蓋印章
    與留存印鑑不符，經銀行通知丙○○報警處理後，始查悉上
    情。
二、案經丙○○訴由臺灣臺中地方法院檢察署檢察官及臺中縣警
    察局烏日報請同署檢察官偵查起訴。
    理    由
一、訊據被告乙○○對於前揭犯罪事實均坦承不諱，並據告訴人
    丙○○指訴明確，復有附表編號一、二所示之支票影本各一
    張、票據掛失止付通知書、失竊案件報案證明申請書、臺中
    縣政府營利事業登記證、經濟部工廠登記證、現場圖及合作
    金庫商業銀行西屯分行九十六年九月六日合金西屯字第○九
    六○○○四三二八號函各一份在卷足憑。被告自白核與事實
    相符，又被告為使其得以順利向他人借款，未得告訴人丙○
    ○及被害人汰原公司之同意或授權下，將自己所持有如附表
    所示汰原公司之空白支票撕取後侵占入己，以供作自己借款
    擔保使用，並於附表編號一、二所示支票上盜蓋汰原公司及
    丙○○印章而偽造汰原公司為發票人之支票後持以行使，足
    認被告確有不法所有及供行使之用而偽造有價證券之意圖甚
    明。被告自白核與事實相符，本案事證明確，其犯行均堪以
    認定，應予依法論科。
二、被告於汰原公司任職期間，負責領取汰原公司空白支票本之
    工作，為從事業務之人，其利用業務上之機會，侵占其業務
    上持有之空白支票。是核被告所為，係犯刑法第二百零一條
    第一項之偽造有價證券罪、第三百三十六條第二項之業務侵
    占罪。按盜用印章與盜用印文為不同之犯罪態樣，盜取他人
    之印章持以蓋用，當然產生該印章之印文，祇成立盜用印章
    罪，不應再論以盜用印文罪，亦非盜用印章行為為盜用印文
    行為所吸收（最高法院八十六年臺上字第三二九五號判例意
    旨參照）。被告盜用印章行為，係偽造有價證券之階段行為
    ；被告偽造有價證券後進而行使，行使偽造有價證券之低度
    行為應為偽造有價證券之高度行為所吸收，均不另論罪。經
    查，被告所為附表所示之業務侵占行為，先後多次犯行，均
    各時間緊密，犯罪構成要件相同，顯各係基於反覆實施同一
    侵占犯意而為，且參之被告於本院審理時供陳：其每次領取
    支票時，就撕一張起來留用，等其要用時才填寫發票日、金
    額等語明確，顯見依被告之行為主觀犯意，被告侵占被害人
    汰原公司如附表所示之支票，乃分別係出於單一之犯罪故意
    ，且各係侵害被害人汰原公司之同一法益而實現相同之犯罪
    構成要件行為，且行為時間及空間上有其連貫性，自均應以
    接續犯論以包括一罪。被告所犯業務侵占罪及二次偽造有價
    證券罪等三罪間，犯意各別，行為互殊，應予分論併罰。又
    被告係基於反覆實施同一侵占犯意而為各次業務侵占犯行，
    為接續犯，核如前述，公訴意旨認就業務侵占部分應予分論
    併罰，尚有未洽，併此敘明。被告因一時失慮致罹刑典，且
    事後自動供出所有犯行，頗具悔意，並參諸被害人汰原公司
    之負責人即告訴人丙○○於本院審理時亦供陳已原諒被告，
    且實際上並無損失等語，就被告所犯偽造有價證券犯行部分
    ，情輕法重，堪予憫恕，本院審酌上情，認倘科以法定最低
    本刑，猶嫌過重，是就被告所犯偽造有價證券罪部分，爰依
    刑法第五十九條之規定，均酌量減輕其刑。審酌被告僅為一
    己之利，接續多次侵占被害人汰原公司之空白支票，並偽造
    汰原公司之支票交付予地下錢莊份子供清償被告自己之債務
    ，惟實際上除附表編號一、二所示之支票各二十萬元遭提示
    ，其於如附表編號三至七所示之支票均無人提示，且附表編
    號一、二所示之支票亦未遭兌現，損害尚非過鉅，並被告事
    後坦承犯行，及告訴人表明原諒被告等一切情狀，分別量處
    如主文所示之刑。又被告所犯業務侵占犯行，係於九十六年
    四月二十四日前，且無中華民國九十六年罪犯減刑條例所規
    定不能減刑之情形，爰依同條例第二條第一項第三款之規定
    ，就所犯業務侵占罪部分，減輕其宣告刑至二分之一，並定
    其應執行之刑。附表編號一、二所示之支票，係屬偽造之有
    價證券，不問屬於犯人與否，均應依刑法第二百零五條之規
    定為沒收之宣告，併予敘明。
三、公訴意旨另以；被告意圖供行使之用，各基於偽造有價證券
    之犯意，於九十五年七月至九十六年二月，未經告訴人丙○
    ○同意，即分別在附表編號三至七所示之支票發票人欄上，
    盜蓋汰原公司及告訴人丙○○之印章，而偽造汰原公司為發
    票人之支票共五紙後，交付予「曾貴美」、「林茶」、「許
    先生」及姓名年籍不詳之地下錢莊份子抵償債務，因認被告
    此部分均涉犯刑法第二百零一條第一項之偽造有價證券罪嫌
    。惟按犯罪事實應依證據認定之，無證據不得認定犯罪事實
    ；又不能證明被告犯罪，應諭知無罪之判決，刑事訴訟法第
    一百五十四條第二項、第三百零一條第一項分別定有明文。
    且按被告或共犯之自白，不得作為有罪判決之唯一證據，仍
    應調查其他必要之證據，以察其是否與事實相符，刑事訴訟
    法第一百五十六條第二項亦定有明文。本件公訴人認被告就
    附表編號三至七所示之五張支票，亦涉犯偽造有價證券罪嫌
    ，無非以此部分之犯罪事實，業據被告自白，為其主要之論
    據。然查，附表三至七所示之支票共五張，除被告自白其有
    填載發票日及金額並在發票人欄盜蓋汰原公司之大小章外，
    並無支票扣案可資佐證，且經本院向合作金庫商業銀行西屯
    分行函查結果，附表編號三至七所示之支票均無人提示兌領
    ，此亦有金庫商業銀行西屯分行九十六年九月六日合金西屯
    字第○九六○○○四三二八號函一份在卷足憑。又卷附之失
    竊案件報案證明申請書一份，僅足證明該附表編號三至七所
    示之空白支票共五張遭被告侵占之事實，尚無從遽認被告確
    就附表編號三至七所示之五張支票之票據應記載事項均已填
    載完全，而有完成發票行為之偽造有價證券之事實，是上開
    報案證明申請書仍不足以證明被告確有公訴人所指偽造附表
    編號三至七所示支票之事實，此外，復無其他證據證明被告
    確有偽造附表編號三至七所示五張支票之事實，揭諸上開法
    律規定，自應就附表編號三至七之支票部分，均為被告無罪
    之諭知。
據上論斷，應依刑事訴訟法第二百九十九條第一項前段、第三零
一條，刑法第二百零一條第一項、第三百三十六條第二項、第五
十一條第五款、第九款、第十款、第五十九條、第二百零五條，
中華民國罪犯減刑條例第二條第一項第三款、第七條，刑法施行
法第一條之一，判決如主文。
中　　華　　民　　國　　96　　年　　11　　月　　15　　日
                  刑事第六庭  審判長法  官  洪俊誠
                                    法　官  高英賓
                                    法　官　戴博誠
上正本證明與原本無異。
如不服本判決，應於送達後十日內向本院提出上訴狀（須附繕本
），上訴於臺灣高等法院臺中分院。
上訴書狀如未敘述理由，應於上訴期間屆滿後二十日內補提理由
書於本院。
                                    書記官  林政佑
中　　華　　民　　國　　96　　年　　11　　月　　15　　日
